【裁判字號】    98,交聲,141
【裁判日期】    980915
【裁判案由】    聲明異議
【裁判全文】
臺灣屏東地方法院交通事件裁定         98年度交聲字第141號
原處分機關  交通部公路總局高雄區監理所屏東監理站
異  議  人
即受處分人  甲○○
上列異議人因違反道路交通管理處罰條例案件，對於交通部公路
總局高雄區監理所屏東監理站民國98年4 月1 日所為之處分（原
處分案號：屏監違字第裁82-V00000000號），聲明異議，本院裁
定如下：
    主  文
異議駁回。
    理  由
一、原處分意旨略以：異議人即受處分人甲○○所有之車牌號碼
    為K87-405 號重型機車，於民國97年12月11日15時03分許，
    經人騎乘行經屏東縣屏東市○○路段，因有駕車行經有燈光
    管制之交岔路口闖紅燈，並有拒絕停車接受稽查而逃逸之違
    規情事，經員警逕行舉發，嗣原處分機關即交通部公路總局
    高雄區監理所屏東監理站認異議人上開情形，違反道路交通
    管理處罰條例第53條第1 項、第60條第1 項之規定，裁處異
    議人罰鍰共計新臺幣（下同）4,800 元，並依同條例第63條
    第1 項之規定記違規點數合計4 點等語。
二、聲明異議意旨略以：伊並無舉發違規通知單所載之交通違規
    情事，該機車當天亦非伊騎乘。
三、按汽車駕駛人行經有燈光號誌管制之交岔路口闖紅燈者，處
    1,800 元以上5,400 元以下罰鍰，道路交通管理處罰條例第
    53條定有明文。又汽車駕駛人，駕駛汽車有違反該條例之行
    為，經交通勤務警察或依法令執行交通稽查任務人員制止時
    ，不聽制止或拒絕停車接受稽查而逃逸者，除按各該條規定
    處罰外，處3,000 元以上6,000 元以下罰鍰，同條例第60條
    第1 項亦有明文規定。再汽車駕駛人有前開第53條規定之情
    形者，除依該條處罰鍰外，並予記違規點數3 點；有前開第
    60條第1 項規定之情形者，除依各該條處罰鍰外，並予記違
    規點數1 點，同條例第63條第1 項第3 款、第1 款亦有明文
    規定。次按本條例之處罰，受舉發違反道路交通管理事件之
    受處罰人，認為受舉發之違規行為應歸責他人者，應於舉發
    違反道路交通管理事件通知單應到案日期前，檢附相關證據
    及應歸責人相關證明文件，向處罰機關告知應歸責人，處罰
    機關應即另行通知應歸責人到案依法處理，逾期未依規定辦
    理者，依本條例各該違反條款規定處罰；依本條例規定逕行
    舉發或同時併處罰其他人之條件，推定受逕行舉發人或該其
    他人有過失，同條例第85條第1 項、第4 項亦定有明文規定
    。
四、觀諸上開道路交通管理處罰條例第85條第1 項之立法意旨，
    無非在將行政處罰歸於實際應負責任之人，以符公平正義，
    並使實際應負責之人能知所警惕避免再犯，惟因慮及監理及
    交通違規之處罰係大量而反覆性之行政行為，處罰機關礙於
    人力、時間之短絀，有時難以一一詳究違規者為何人，相較
    之下受處分人時間、人力較為寬裕，且受處分人對於實際駕
    駛者為何人多知之甚詳，相關證據及證明文件亦均在受處分
    人掌握之中，具有資訊上之優勢，若容許受處分人僅泛稱係
    他人駕駛而不提供足資識別之身份，又或稱為某某人所為但
    不提出證據，則處罰機關勢需耗費大量時間勞力調查，仍恐
    一無所獲，此種責任之分配並非合理。再者，法條既規定逕
    行舉發違反道路交通管理事件，經汽車所有人依通知單之應
    到案日期前到案，並告知違規駕駛人姓名、身分證統一編號
    及住址者，處罰機關應即另行通知違規駕駛人到案依法處理
    ，可見立法者已賦予汽車所有人舉證告知真正之違規駕駛人
    ，即可改由處罰違規汽車駕駛人，藉以平衡汽車所有人可能
    非違規駕駛人之風險。
五、經查，本件違規車牌號碼為K87-405 號重型機車之登記所有
    人為異議人即受處分人甲○○所有，有該車行車執照1 紙附
    卷可稽（見本院卷第18頁）。又本件舉發員警於97年12月11
    日14時至16時，在屏東縣屏東市○○街91巷巷口執行交通稽
    查勤務時，目睹男性騎乘車牌號碼K87-045 號機車闖越越路
    口紅燈經執勤員警當場鳴笛並以紅色指揮棒指揮示意停車，
    惟車牌號碼為K87-045 號車駕駛未為停車必要處置，拒絕受
    檢且加速駛離現場，執勤員警隨即記下車號之事實，業據證
    人即舉發員警林宏明、乙○○於本院審理時證述明確（見本
    院卷第14頁反面、第31欲頁反面），並有屏東縣政府警察局
    屏東分局98年3 月2 日屏警分交字第0980004879號函文在卷
    可證（見本院卷第8 頁）。因上開異議人交通違規情形係屬
    於當場不能或不宜攔截製單舉發之情形，是以舉發機關自得
    以「汽車所有人」，即異議人為被通知人逕行舉發。且原舉
    發機關於上開違規行為製單逕行舉發，並以汽車所有人即異
    議人為被通知人依法送達，並指定應到案日「98年1 月23日
    前」，有舉發違反道路交通事件通知單附卷可稽（見本院卷
    第7 頁）。而異議人於收受上開舉發違規事件通知單，於同
    年1 月20日到案申訴時，僅空泛指摘其並非違規行為人，但
    未陳報應受歸責之對象，亦無提出相關證明文件，復有「交
    通違規事件陳述及查詢單」乙件在卷足佐（見本院卷第7 頁
    反面）。則本件舉發之違規車輛既係車牌號碼K87-405 號重
    型機車，且為異議人所有，異議人復未依前述程序陳報歸責
    移轉之對象，原處分機關以異議人為受處分人依法裁罰，自
    屬有據。復參以上開逕行舉發違規之交通事件，如汽車所有
    人未到案或到案後未能告知違規駕駛人者，處罰機關得逕行
    處罰汽車所有人之規定，係立法機關斟酌違規駕駛人之違法
    程度、採證過程中可能增加交通事故之風險，及汽車所有人
    多為車輛之使用人，如對其科以適度之舉證責任，亦無不妥
    可言。
六、綜上所述，原處分機關依道路交通管理處罰條例第53條第1
    項、第60條第1 項之規定，分別裁處異議人罰鍰1,800 元、
    3,000 元，並依同條例第63條第1 項之規定分別記違規點數
    3 點、1 點，於法即無不合，是本件聲明異議，為無理由，
    應予駁回。爰依道路交通管理處罰條例第87條第1 項、道路
    交通案件處理辦法第19條，裁定如主文。
中    華    民    國    98    年    9     月    15    日
                  交通法庭      法  官  曾吉雄
以上正本證明與原本無異。
如不服本裁定應於收受送達後5 日內向本院提出抗告書狀敘述抗
告之理由抗告於臺灣高等法院高雄分院。
中    華    民    國    98    年    9     月    15    日
                                書記官  林祥玉


司法院資訊處製作；財團法人民間司法改革基金會備份。
